臺灣新北地方法院行政訴訟判決　　　　　110年度交字第365號
　　　　　　　　　　　　　　　　　　110年9月24日辯論終結
原　　　告　黎霸貴
被　　　告　新北市政府交通事件裁決處

代　表　人　李忠台（處長）

訴訟代理人　黃慧婷律師　　 
上列當事人間因交通裁決事件，原告不服被告民國110 年5 月7
日新北裁催字第48-C4NB50007號裁決，向本院提起行政訴訟，本
院判決如下：
    主  文
一、原告之訴駁回。
二、訴訟費用合計新臺幣830 元，其中第一審裁判費新臺幣300
    元部分由原告負擔，另證人日旅費新臺幣530 元部分則由被
    告負擔。
    事實及理由
壹、程序方面：
一、原告不服被告所為道路交通管理處罰條例第8 條之裁決而提
    起撤銷訴訟，依行政訴訟法第237 條之1 規定，應適用交通
    裁決事件訴訟程序。
二、按「被告收受起訴狀繕本後，應於二十日內重新審查原裁決
    是否合法妥當，並分別為如下之處置：一、原告提起撤銷之
    訴，被告認原裁決違法或不當者，應自行撤銷或變更原裁決
    。但不得為更不利益之處分。四、被告重新審查後，不依原
    告之請求處置者，應附具答辯狀，並將重新審查之紀錄及其
    他必要之關係文件，一併提出於管轄之地方法院行政訴訟庭
    。」「被告依前項第一款至第三款規定為處置者，應即陳報
    管轄之地方法院行政訴訟庭；被告於第一審終局裁判生效前
    已完全依原告之請求處置者，以其陳報管轄之地方法院行政
    訴訟庭時，視為原告撤回起訴。」行政訴訟法第237 條之4
    第2 項第1 、4 款、第3 項分別定有明文。查被告本以民國
    （下同）110 年5 月7 日新北裁催字第48-C4NB50007號、第
    48-C4NB50008號裁決裁罰原告，嗣經原告不服，提起行政訴
    訟，本院依職權移請被告重新審查後，被告已自行撤銷上開
    110 年5 月7 日新北裁催字第48-C4NB50008號裁決，則依前
    揭規定，本院司法審查之對象，自應為被告110 年5 月7 日
    新北裁催字第48-C4NB50007號裁決書，合先敘明。
貳、實體方面：
一、爭訟概要：
    緣原告於110 年2 月23日2 時48分許，駕駛其所有車牌號碼
    000-000 號普通重型機車（下稱系爭機車）而行經新北市三
    重區大智街與三和路4 段20巷口時，因有「駕車行經有燈光
    號誌管制之交岔路口闖紅燈」之違規事實，適為執行勤務之
    新北市政府警察局三重分局警員目睹後予以攔查，並當場填
    製掌電字第C4NB50007 號舉發違反道路交通管理事件通知單
    予以舉發（原告當場拒絕簽收，而於110 年4 月15日送達予
    原告），並移送被告處理。原告於110 年3 月9 日提出違規
    申訴，嗣經被告調查認定原告有上開違規事實，乃依道路交
    通管理處罰條例第53條第1 項、第63條第1 項（第3 款）及
    違反道路交通管理事件統一裁罰基準表等規定，以110 年5
    月7 日新北裁催字第48-C4NB50007號違反道路交通管理事件
    裁決書（下稱原處分），裁處原告罰鍰新臺幣（下同）1,80
    0 元，並記違規點數3 點。原告不服，遂提起本件行政訴訟
    。
二、原告起訴主張及聲明：
  ㈠主張要旨：伊是熊貓外送員，停紅燈伊有看客人地址，手機
    是在支架上，並沒有拿於手中，警察硬說拿在手中，伊不服
    ，所以他又問伊說上一個紅綠燈伊有闖紅燈，問伊知道嗎？
    伊回答不知道，警員就開二張罰單給伊，並說伊可以申訴或
    去法院，但法院一定不聽取伊的，一定聽他警方說詞，伊只
    會浪費自己的時間。伊要求提出伊闖紅燈及手持電話的證據
    也沒有，警察的態度很差。
  ㈡聲明：⑴原處分撤銷。⑵訴訟費用由被告負擔。
三、被告答辯及聲明：
  ㈠答辯要旨：查員警目睹原告紅燈直行之違規行為，並以員警
    回覆聯略以：「職於110 年2 月23日2 時至4 時擔任389 線
    巡邏勤務，巡邏行經大智街與三和路4 段20巷口，該駕駛單
    手騎車且低頭使用手機，致使該駕駛未注意前方號誌為紅燈
    ，不斷前行，職於大智街238 號前將其攔停」，舉發員警並
    以示意圖清楚標示出員警與原告之位置，參本件警員所在位
    置乃與原告為同一車道，應可清楚看見系爭路口之號誌運作
    情形及原告於紅燈時闖越路口直行之違規行為。按法務部91
    年10月24日法律字第0910037755號函釋意旨，本件舉發員警
    當時執行之勤務為巡邏勤務而非專為取締交通違規之定點勤
    務種類，且系爭違規屬發生於瞬間之違規行為，應可以警員
    之目睹作為本件之舉發證據；至原告稱其無闖紅燈之違規行
    為，其應就此等主張負舉證責任。又，行政罰法第7 條第1
    項規定：「違反行政法上義務之行為非出於故意或過失者，
    不予處罰。」，因此，不論違規行為人係故意或過失而違反
    道路交通管理處罰條例第53條行政法上義務之行為，均應予
    處罰。本案原告駕駛機車，應遵守號誌不得於紅燈時穿越路
    口，原告行經上開路段，已如前述，惟其因使用手機致未注
    意前方號誌顯示燈號為紅燈，仍穿越路口，核屬主觀上應注
    意能注意而不注意之過失無誤。再者，原告既為合法考領機
    車駕駛執照之人，對上述規定應知之甚詳，並應確實遵守。
    是原告前揭所述，無非單方所執之詞，委無足取。
  ㈡聲明：⑴原告之訴駁回。⑵訴訟費用由原告負擔。
四、爭點：
  ㈠原告於上開時、地，駕駛系爭機車，是否有原處分所指「駕
    車行經有燈光號誌管制之交岔路口闖紅燈」之違規事實？
  ㈡舉發警員執勤時當場目睹而攔截製單舉發原告闖紅燈違規，
    是否應以具有科學儀器採證資料作為合法舉發之要件？
五、本院的判斷：
  ㈠前提事實：
    爭訟概要欄所載之事實，除上開爭點外，其餘事實業為原告
    所不爭執，且有掌電字第C4NB50007 號舉發違反道路交通管
    理事件通知單及送達證書、原告110 年3 月9 日申訴書、新
    北市政府警察局三重分局110 年4 月23日新北警重交字第11
    03766749號函（含員警回覆聯）、新北裁催字第48-C4NB500
    07號違反道路交通管理事件裁決書及送達證書、新北市政府
    警察局三重分局110 年6 月23日新北警重交字第1103781480
    號函（含行向示意圖、現場道路照片、勤務分配表）、機車
    車籍查詢資料及駕駛人基本資料、新北市政府警察局三重分
    局110 年9 月16日新北警重交字第1103801522號函（含職務
    報告、行向示意圖、現場道路照片）（見本院卷第57頁至第
    83頁、第109 頁至第119 頁）附卷可憑，自堪認定。
  ㈡應適用之法令：
  ⑴道路交通安全規則第2 條第1 項第1 款： 
    本規則用詞，定義如下：一、汽車：指在道路上不依軌道或
    電力架線而以原動機行駛之車輛（包括機車）。
  ⑵道路交通安全規則第102 條第1 項第1 款：
    汽車行駛至交岔路口，其行進、轉彎，應依下列規定：一、
    應遵守燈光號誌或交通指揮人員之指揮，遇有交通指揮人員
    指揮與燈光號誌並用時，以交通指揮人員之指揮為準。
  ⑶道路交通標誌標線號誌設置規則第206 條第5 款第1 目：
    行車管制號誌各燈號顯示之意義如左：五、圓形紅燈（一）
    車輛面對圓形紅燈表示禁止通行，不得超越停止線或進入路
    口。
  ⑷道路交通管理處罰條例第3 條第8 款： 
    本條例用詞，定義如下：八、車輛：指非依軌道電力架設，
    而以原動機行駛之汽車（包括機車）、慢車及其他行駛於道
    路之動力車輛。
  ⑸道路交通管理處罰條例第53條第1 項：
    汽車駕駛人，行經有燈光號誌管制之交岔路口闖紅燈者，處
    新臺幣1,800 元以上5,400 元以下罰鍰。
  ⑹道路交通管理處罰條例第63條第1 項第3 款：
    汽車駕駛人有下列各款所列條款之一者，除依原條款處罰鍰
    外，並予記點：三、有第四十三條、第五十三條或第五十四
    條情形之一者，各記違規點數三點。
  ⑺按「本細則依道路交通管理處罰條例第九十二條第四項規定
    訂定之。」、「處理違反道路交通管理事件之程序及統一裁
    罰基準，依本細則之規定辦理。前項統一裁罰基準，如附件
    違反道路交通管理事件統一裁罰基準表。」，違反道路交通
    管理事件統一裁罰基準及處理細則第1 條、第2 條第1 項、
    第2 項分別亦有明定，是違反道路交通管理事件統一裁罰基
    準及處理細則即係基於法律之授權所訂定，而該處理違反道
    路交通管理事件之統一裁罰基準（即「違反道路交通管理事
    件統一裁罰基準表」）已考量「違反事件」、「法條依據」
    、「法定罰鍰額度或其他處罰」、「違規車種類別或違規情
    節」、「期限內繳納或到案聽候裁決者」、「逾越應到案期
    限30日內，繳納罰鍰或到案聽候裁決者」、「逾越應到案期
    限30日以上60日以內，繳納罰鍰或到案聽候裁決者」、「逾
    越應到案期限60日以上，繳納罰鍰或逕行裁決處罰者」等因
    素，作為裁量之標準，並未違反授權之目的及裁量權之本質
    ，是其不僅直接對外發生效力，且被告亦應受其拘束而適用
    之。
  ㈢本件之舉發經過，業據證人即舉發警員賴振福到庭具結證稱
    ：「（提示本院卷第57頁之新北市政府警察局舉發違反道路
    交通管理事件通知單，是否你開立的？）是的。」、「（當
    天執行何勤務？有無穿著制服？）當天我是執行2 時至4 時
    的班，擔任389 線的巡邏勤務，執勤時我有穿著制服。」、
    「（前述舉發單是你開立的，就當天原告如何有闖紅燈之情
    形請詳述？）當天我巡邏快接近三和路四段20巷與大智街口
    時，發現原告單手騎乘機車且低頭使用手機，當時原告行向
    的號誌確定為紅燈，因為我嗣後接著原告經過相同路徑時該
    燈號才轉為綠燈，當時我是已經發現原告闖紅燈而在原告的
    後方追原告，我經過相同燈號時，燈號才轉為綠燈，所以我
    確定原告是闖紅燈。」、「（當時看原告除了單手騎車，低
    頭使用手機外，原告還有無做其他事？）當時我在後面追，
    有開警報器，接近他時有按喇叭，發現他沒有聽到，我就稍
    微繞過去與他平行，再按二、三聲喇叭原告才發現我在追他
    ，當時我看到原告還是在使用手機螢幕，我就指示他靠邊停
    車，開始舉發。」、「（過程中原告有無跟你說什麼？）原
    告直接跟我求情，請我不要開單，說他有小孩要養，我拒絕
    他的要求後，他就開始說他沒有闖紅燈，要求我要提出證據
    來，我說如果你有任何問題可以依法提出申訴，然後要拿單
    子給他，但他拒簽拒收，之後我就離開。」、「（當天執勤
    時有無密錄器影像或當時路口的監視器影像資料？）沒有，
    我執勤密錄器來不及開，而該路口沒有監視器。」、「（在
    何處把原告攔停下來？）大約在三重區大智街238 號的八方
    雲集前面。」、「（提示本院卷第117 頁現場圖〈與本院卷
    第73頁同〉，請依圖說明。）我在現場圖上員警所在位置的
    地方看到原告正在闖紅燈直行，所以我就騎車從後面追，追
    了大約50公尺到大智街238 號前才把原告攔停下來。本件原
    告違規闖紅燈地點為現場圖上畫三角形的位置，該位置是三
    和路四段20巷與大智街的交接處（原告行進方向是沿大智街
    往忠孝路二段），而我是從現場圖上畫紅圈處開始追，一直
    追到谷哥地圖上八方雲集位置附近才攔停到並進行開單。」
    、「（當天追的路徑與當庭谷哥地圖顯示情形，是否一致？
    ）是的，原告在三和路四段20巷與大智街交接處闖紅燈，我
    從後面追，一直追到八方雲集附近才攔停到。」【經本院向
    原告提示當庭列印谷哥地圖之照片，原告表示沒有意見，而
    予以附卷〈見本院卷第133 頁〉】」、｛原告：當天證人問
    我知不知道闖紅燈，我回答：「不知道，並沒有闖紅燈」。
    警員當下開二張罰單給我，並說我可以申訴，或去法院，但
    是法院一定不聽取你的，只聽我警方說詞，你只會浪費你自
    己的時間，並以言語威脅我說如果我不配合就把我當現行犯
    並當下呼叫無線電，叫警車要把我帶回派出所盤查，所以我
    唸身分證字號給警方，警方才用無線電說不用派車過來，警
    察態度極差。｝「（對於原告所述，有何意見？）當時我攔
    停他時，原告確實有說正在接單，沒有注意到前方路況，所
    以原告才會跟我說他不知道自己闖紅燈，才會說「不知道並
    沒有闖紅燈」。至於其餘部分我是跟原告說，你可以去申訴
    ，或去法院，但法院不一定會聽你的說詞別浪費時間。另至
    於威脅部分是因為原告當時不配合，所以我才依據警察職權
    行使法第7 條規定辦理，並沒有違法不當之處。」（見本院
    卷第125 頁至第129 頁）；而證人賴振福係受有專業訓練之
    警察，對於執行交通勤務所見事項之觀察程度，自遠較一般
    人更為專注，其所為之證詞自有高度可信性，復衡諸交通違
    規事件之行為態樣甚多，瞬間即逝者亦眾，實無法苛求於違
    規之同時，均須即時利用科學儀器以取得證據資料；而交通
    違規案件之舉發，法律亦未規定均須以科學儀器取得證據資
    料為必要，例如汽機車駕駛人闖紅燈、不服指揮稽查而逃逸
    即屬瞬間即逝而客觀上難以期待得於違規同時即以科學儀器
    採證，故依道路交通管理處罰條例第7 條之2 規定所揭示之
    意旨，此類案件係委由當場執行取締勤務之公務員本其認識
    及判斷而為舉發，以達成維持交通秩序之目的，是若舉發警
    員係親眼見聞違規經過，並以證人身分具結後在法院證述，
    仍不失為認定交通違規事實有無之證據方法，且警員執行公
    務時，本身即受有行政懲處責任之監督，其到庭具結作證，
    更係以刑事責任擔保其證言之真實性，苟因有證據顯示其所
    證不實，其受有行政懲處及偽證罪責，可謂不輕，衡情證人
    賴振福當不致甘冒上開行政懲處及偽證罪責之風險，僅為開
    單即蓄意構陷原告。再者，本院亦查無任何證據足資證明證
    人賴振福有何虛構事實而違法舉發之情事，是證人賴振福上
    開證述內容即核無不可採信之理。此外，證人賴振福當庭證
    述確有目睹原告駕車而闖紅燈直行之事實明確，依證人於本
    院審理時未見有眼部痼疾，衡諸吾人日常駕駛經驗，任何雙
    目健康且視力無礙之人，核屬易於以肉眼觀察車輛與停止線
    之相對位置之情，遑論警員執勤而處於稽查警戒之狀態，於
    號誌仍顯示為紅燈時行駛在原告後方，因視線往前注視路口
    範圍及原告，而眼見原告以支架固定手機之方式使用手機，
    即已將注意力集中在原告之駕車動態，自無難以辨識確認原
    告是否有闖紅燈之情，況其復明確證稱於尾隨原告經過相同
    燈號時才轉為綠燈。反之，原告則並未確實提出證據證明舉
    發警員有何誤認之情，自以警員所處位置及稽查經過確已注
    意觀察原告駕車動態所為之證述，較為可採。綜上以析，足
    認原告於上開時、地，駕駛系爭機車，確於紅燈號誌時穿越
    停止線而有原處分所指「駕車行經有燈光號誌管制之交岔路
    口闖紅燈」之違規事實無訛，且警員執勤警戒是否有交通違
    規而親眼目睹原告闖紅燈直行，並即得於大智街238 號附近
    稽查原告，要可證明警員所述合於事理常情，另查無警員或
    可能誤認之情節，故被告據之乃以原處分裁處原告前揭處罰
    內容，觀諸前開規定，依法洵屬有據。
  ㈣依行政罰法第7 條第1 項規定：「違反行政法上義務之行為
    非出於故意或過失者，不予處罰。」，因此，不論違規行為
    人係故意或過失而違反道路交通管理處罰條例第53條行政法
    上義務之行為，均應予處罰。本件原告駕駛系爭機車，應注
    意遵守號誌不得闖越紅燈，詎其於燈光號誌設置明確之路口
    ，未待紅燈轉換為綠燈即逕自穿越路口，縱係因觀看客人地
    址，亦核屬具有主觀上之過失無誤，已然甚明。
  ㈤本件違規事實係闖紅燈（直行），則縱係「逕行舉發」，依
    道路交通管理處罰條例第7 條之2 第1 項第1 款規定，亦本
    不以有科學儀器取得證據資料（例如：錄影、照片）證明其
    行為違規為必要，更何況本件是當場舉發，故原告以警員未
    提出科學儀器採證資料而否認違規事實，洵屬誤會而無足採
    。
六、本件判決基礎已經明確，兩造其餘的攻擊防禦方法及訴訟資
    料，及原告其他證據調查之聲請，經本院斟酌後，核與判決
    結果不生影響，且證人賴振福業已證述（事發突然）來不及
    開密錄器，且系爭路口未設置（佐證原告行向闖紅燈畫面）
    監視器（見本院卷第126 頁），自無一一論述及調查之必要
    ，一併說明。
七、本件訴訟費用除第一審裁判費300 元外，另有證人賴振福之
    日旅費530 元，合計為830 元，經本院審認就本案裁罰違規
    事實，依法本應由被告負舉證之責，而該違規事實未經被告
    提出科學儀器採證之證據資料，則原告於本件訴訟程序上尚
    有傳喚證人賴振福到庭證述，以為原告權利之伸張防衛所必
    要，為此本院審酌由此所生之證人賴振福之日旅費530 元部
    分，依行政訴訟法第104 條準用民事訴訟法第81條第2 款之
    規定，命勝訴之被告負擔，而此部分則已經由被告當庭墊付
    在案；至於起訴之第一審裁判費300 元部分，則依法應由敗
    訴之原告負擔，此則亦經原告起訴時已預為繳納在案。為此
    ，爰確定第一審訴訟費用額如主文第2 項所示。
八、結論：原處分並無違誤，原告訴請撤銷為無理由，應予駁回
    。
中    華    民    國   110    年    10    月    15    日
                  行政訴訟庭  法  官  黃若美
一、上為正本係照原本作成。
二、如不服本判決，應於判決送達後20日內，向本院提出上訴狀
    並表明上訴理由（原判決所違背之法令及其具體內容或依訴
    訟資料可認為原判決有違背法令的具體事實），其未載明上
    訴理由者，應於提出上訴後 20 日內向本院補提理由書（上
    訴狀及上訴理由書均須按他造人數附繕本，如未按期補提上
    訴理由書，則逕予駁回上訴），並應繳納上訴裁判費新臺幣
    750 元。
                              書記官  張文泉
中    華    民    國   110    年    10    月    15    日